---
title: "Practica 1"
author: "Marco Espinoza"
output: pdf_document
editor_options: 
  chunk_output_type: console
---

# Bajo peso 

1. Un bebé recién nacido se considera de bajo peso si al momento de nacer su peso es menor a 2500gr.  Este peso es preocupante para los médicos y se desea modelar la probabilidad de que un niño nazca con bajo peso puesto que las tasas de mortalidad infantil y las tasas de defectos al nacer son altas para bebés que nacen con bajo peso. El comportamiento de la madre durante el embarazo (dieta, hábitos de fumado, cuidado prenatal) podrían alterar enormemente las probabilidades de que su hijo/a nazca con bajo peso. 

Se cuenta con datos de 189 nacimientos con información relevante de la madre sobre:

  + pesomadre: peso de la madre en el último período menstrual en libras
  + fuma: estatus de fumado durante el embarazo (1:si fumó, 0: no fumó)
  + raza: 1: negra, 2: blanca, 0:otra
  + iut: presencia de irrutabilidad uterina (1:si, 0:No)
  + edad: edad de la madre en años
  
```{r}
load('bajopeso.Rdata')
```


```{r}
library(dplyr)
library(lattice)
```

1.	Construya la variable respuesta a partir del *peso en gramos* del recién nacido para que tenga dos categorías: bajo peso (menos de 2500gr) (1) y normal (de 2500gr en adelante) (0). Obtenga el número de casos con bajo peso y normal dentro de cada tratamiento.

```{r}
# base$pesocat <- cut(
#   base$pesobebe,
#   breaks = c(Inf, 2499,-Inf),
#   labels = c('normal', 'bajo')
# )

base$pesocat = factor(base$pesobebe < 2500)

levels(base$pesocat)=c("normal","bajo")

table(base$pesocat)
```


2.	Analice si se puede considerar el efecto de la raza independientemente del fumado usando un nivel de significancia de 0.10.  Cambie al modelo de tratamiento referencia.

a.	Haga este análisis sin considerar otros factores y la covariable.

```{r}
mod1 = glm(pesocat ~ raza*fuma, family = 'binomial', data = base)

drop1(mod1, test = 'LRT')
```

  - Hay suficiente evidencia estadística para no rechazar la hipótesis de no interacción. Se concluye que la raza es independiente de si fuma o no.

b.	Repita el análisis ahora considerando los factores y la covariable.  Debe primero reducir su modelo hasta llegar a un modelo adecuado donde haga supuestos sobre las interacciones. Verifique toda las interacciones dobles que incluyen *factores de diseño entre sí y con otros factores o covariables*.

$$\tau_1 = \tau_2$$
La hipótesis alternativa sería si el efecto es dependiente del fumado.

```{r}
mod = glm(pesocat ~ raza*fuma + raza*edad + raza*pesomadre + raza*iut + fuma*edad + fuma*pesomadre + fuma*iut, family = 'binomial', data = base)

drop1(mod, test = 'LRT')
mod <- update(mod, .~.-raza:edad)
drop1(mod, test = 'LRT')
mod <- update(mod, .~.-fuma:iut)
drop1(mod, test = 'LRT')
mod <- update(mod, .~.-raza:pesomadre)
drop1(mod, test = 'LRT')
mod <- update(mod, .~.-fuma:edad)
drop1(mod, test = 'LRT')
mod <- update(mod, .~.-raza:iut)
drop1(mod, test = 'LRT')
mod <- update(mod, .~.-fuma:pesomadre)
drop1(mod, test = 'LRT')
mod <- update(mod, .~.-raza:fuma)
drop1(mod, test = 'LRT')

```

  - Hay suficiente evidencia estadística para no rechazar la hipótesis de no interacción. Se concluye que la raza es independiente de si fuma o no.

c.	Escriba el modelo resultante.

$$log(\frac{\pi}{1-\pi})=\beta_0+\beta_1R_n+\beta_2R_{otro}+\beta_3F_{si}+\beta_4Edad + \beta_5Peso+\beta_6Iut_{si}$$

3.	Basado en el modelo resultante del punto anterior, analice si hay una relación entre el fumado de la madre y la probabilidad de que un bebé tenga bajo peso


a. Haga la prueba de hipótesis adecuada. Use el alpha=0.1. 

$$H0: \tau_1=\tau_2=\tau_3$$

```{r}
drop1(mod, test = 'LRT')
```

  - Considerando una probabilidad asociada de 0.10, hay suficiente evidencia estadística para rechazar la hipótesis nula. Se concluye que hay una relación entre el fumado de la madre y la probabilidad de que un bebé tenga bajo peso.

b. Encuentre el OR al comparar los bebés de madres que fuman y no fuman. Dé una interpretación.

$$e^{\beta_0+\beta_1R_n+\beta_2R_{otro}+\beta_3F_{si}+\beta_4Edad + \beta_5Peso+\beta_6Iut_{si}}$$


$$e^{\beta_0+\beta_1R_n+\beta_2R_{otro}+\beta_3F_{si}+\beta_4Edad + \beta_5Peso+\beta_6Iut_{si}}$$

$$e^{\beta_3F_{si}}$$

```{r}
betas = mod$coefficients

(OR <- exp(betas[4]))

```

  - La propensión de tener un bebé con bajo peso es 2.78 veces para las madres que fuman con respecto a las que no fuman.

c. Encuentre un límite inferior para el OR con una confianza de 90%. Dé una interpretación.

```{r}


ee <- summary(mod)$coefficients[4,2]

qz=qnorm(0.90)

cota <- exp(betas[4] - qz*ee)
cota
```

  + Se puede esperar con 90% de confianza que la propensión de tener un bebé con bajo peso sea al menos 1.78 veces para las madres que fuman con respecto a las que no fuman.

d. ¿Se puede decir que el fumado es una causa de que una mujer tenga mayor o menor probabilidad de tener un niño con bajo peso?

  + El hecho de que haya una relación entre fumado de la madre y probabilidad de bajo peso para el niño no lleva
a concluir que el fumado sea la causa del bajo peso puesto que el estudio es observacional y no se han
asignado las madres a los tratamientos de forma aleatoria.

4.	Analice si hay una relación entre la raza de la madre y la probabilidad de que un bebé tenga bajo peso.

a. Haga la prueba de hipótesis adecuada. Use el alpha=0.1. 

```{r}
drop1(mod, test = 'LRT')
```

  + Hay suficiente evidencia estadística para rechazar la hipótesis nula de que la relación de bajo peso de un bebé y la raza de la madre, se concluye que es diferente para cada raza.

b. Encuentre el OR al comparar los bebés entre cada par de razas. Dé una interpretación.

```{r}
ORrn.ro <- exp(betas[2] - betas[3])
ORrn.rb <- exp(betas[2])
ORro.rb <- exp(betas[3])

cbind(ORrn.ro, ORrn.rb, ORro.rb)
```

  + La propensión de tener un bebé con bajo peso es 38% mayor para las madres que afrodescendientes que para las madres de otra raza.
  + La propensión de tener un bebé con bajo peso es 3.51 veces para las madres afrodescendientes que para las madres blancas.
  + La propensión de tener un bebé con bajo peso es 2.53 veces para las madres de otra raza que para las madres blancas

c. Pruebe las hipótesis referente a los diferentes OR y dé una conclusión. 

```{r}
contrasts(base$raza)
#armamos los contrastes
Blanco = c(0,0)
Negro = c(1,0)
Otro = c(0,1)

Rn.o = Negro - Otro
Rn.b = Negro - Blanco
Ro.b = Otro - Blanco


h = cbind(Rn.o,Rn.b,Ro.b)

eta = t(h) %*% mod$coefficients[2:3]

ee = sqrt(diag(t(h) %*% vcov(mod)[2:3,2:3] %*% h))

q = eta/ee

round(pnorm(q, lower.tail = F), 10)

round(pnorm(q, lower.tail = F), 10) <0.1/3
```

  + Se concluye que hay una diferencia entre tener un bebé de bajo en mujeres de raza negra y blanca y también con otras razas. 




